【裁判字號】    89,訴,79
【裁判日期】    890407
【裁判案由】    損害賠償
【裁判全文】
臺灣基隆地方法院民事判決  八十九年度訴字第七九號
    原        告  乙○○
    兼訴訟代理人  甲○○
    被        告  丙○○
右當事人間請求損害賠償事件，本院判決如左：
    主    文
被告應給付原告乙○○新台幣陸萬元，及自八十八年十一月十八日起至清償日止，按
週年利率百分之五計算之利息。
被告應給付原告甲○○新台幣壹拾萬參仟肆佰陸拾伍元，及自八十八年十一月十八日
起至清償日止，按週年利率百分之五計算之利息。
原告乙○○其餘之訴駁回。
訴訟費用由被告負擔十分之三，餘由原告乙○○負擔。
本判決第一項於原告乙○○以新台幣貳萬元為被告供擔保後，得為假執行。
本判決第二項於原告甲○○以新台幣參萬肆仟元為被告供擔保後，得為假執行。
原告乙○○其餘假執行之聲請駁回。
    事    實
甲、原告方面
  一、聲明：
    （一）被告應給付原告乙○○新台幣（下同）五十萬元，及自八十八年十一月十
          八日起至清償日止按週年利率百分之五計算之利息。
    （二）如主文第二項所示。
    （三）願供擔保請准為假執行之宣告。
  二、陳述：
    （一）被告丙○○於八十八年四月二十五日晚上十時三十分許，駕駛車號Ｓ９—
          ９９４２自小客車，行經台北縣金山鄉○○道路與中興路口時，本應注意
          行車速度應依標誌規定，無標誌者，在市區道路，時速不得超過四十公里
          ，及汽車行使至交叉路口，轉彎車應禮讓直行車先行，竟疏未注意在酒醉
          反應較常人為遲緩（血液中酒精濃度達零點六八毫克）之情形下，仍以時
          速五十公里之高速貿然左轉往金山鄉○○道行駛，致與迎面由金山往基隆
          方向直行，由原告甲○○所駕之車號Ｑ５—１２０１自小客車對撞，導致
          車上另一原告乙○○（甲○○之妻）、原告之子許凱翔受傷，原告之小客
          車嚴重損毀，案經原告提起傷害告訴，並經鈞院以八十八年度交易字第一
          ０五號刑事判決（下稱刑事卷）判處被告有期徒刑四月確定在案。
    （二）查被告酒後駕車並違規超速搶道，撞及原告之車輛，致原告乙○○及原告
          之子許凱翔受傷，原告甲○○並支出許凱翔之醫藥費等損害，被告之行為
          顯有過失，是屬民法第一百八十四條第一項前段之過失侵權行為，原告自
          得請求被告賠償損害，爰將原告所受之損害一一分述如下：
        １原告乙○○部分：
          原告因本件事故受有額頭多處撕裂傷、擦傷，並飽受驚嚇，夜晚惡夢連連
          ，精神上痛苦不堪，爰依民法第一百九十五條第一項請求被告賠償原告精
          神慰藉金五十萬元，及自八十八年十一月十八日起至清償日止，按週年利
          率百分之五計算之利息。
        ２原告甲○○部分：
          原告之子許凱翔因本件事故受有顏面裂傷、左側橈骨骨折等傷害，醫療費
          用共計十萬三千四百六十元，該費用係由原告支出，可認為原告亦受有損
          害，爰請求被告給付原告甲○○十萬三千四百六十元，及自八十八年十一
          月十八日起至清償日止，按週年利率百分之五計算之利息。
  三、證據：提出醫療費收據影本十八張為證。
乙、被告方面
    被告未於言詞辯論期日到場，亦未提出書狀作何聲明或陳述。
丙、本院依職權調閱本院上開刑事卷（含偵查卷）參閱。
    理    由
甲、程序方面
    被告經合法通知未於言詞辯論期日到場，核無民事訴訟法第三百八十六條所列各
    款情形，爰依原告之聲請，由其一造辯論而為判決。
乙、得心證之理由
  一、原告主張之事實，業據提出與其主張相符之國立臺灣大學醫學院附設醫院醫療
      費收據影本十八張為證，並經本院依職權調閱上開刑事卷核閱屬實，足認原告
      之主張為真實，所得斟酌者為請求權人所得請求之項目及其依據為何。
  二、按因故意或過失不法侵害他人之權利者，負損害賠償責任，民法第一百八十四
      條第一項定有明文，被告因駕車過失撞傷原告乙○○及原告之子許凱翔，已如
      前述，原告就其等所受之損害，請求被告負損害賠償責任，依法洵屬有據，茲
      審酌其請求之項目及金額如下：
    （一）原告乙○○部分：
          按不法侵害他人之身體、健康，被害人雖非財產上之損害，亦得請求賠償
          相當之金額，民法第一百九十五條第一項定有明文。原告請求被告賠償精
          神上慰藉金（即非財產上損害賠償）五十萬元，本院斟酌兩造之身分、地
          位、教育程度、經濟狀況及原告受傷之部位在額頭，而女子較重視臉部之
          姣好與完美，在復原期間對其生活及工作上將造成不便等各項情形，認為
          原告乙○○請求被告賠償五十萬元，尚嫌過高，應予核減為六萬元，較為
          適當。
    （二）原告甲○○部分：
          按侵權行為被害人之醫藥費如有由近親支付之事實，該支出人得向加害人
          求償，乃學說、實務共同一致之結論，至於法律的觀點（依據）為何，先
          前有權利讓與請求權說、不當得利返還請求權說、債權人代位權行使說，
          而後有損害承受說、與被害人間之權利成立不真正連帶債權說，除債權人
          代位權行使說，所代位行使者非自己之權利外，其餘無論何種法律觀點，
          目的一致，結果相同，故同一近親支出醫藥費之事實，僅一單一請求權，
          不生競合問題，問題僅在於應以何種法律觀點請求而已，而法律觀點本屬
          法院職權，上開各說，各有所本，當無法僅守其一，其餘一概否定，應依
          個別具體情形而定，本件系爭車禍被害人許凱翔為八十六年八月二十八日
          生，有年籍在卷可憑，被侵害時，年僅一歲餘，無謀生能力，無意思能力
          ，又無資力，自無從支付醫藥費，加害人或其他非近親無為填補，必然由
          其法定代理人即原告支出，且基於父子間扶養義務，必須支出並進而已支
          出，難謂係無法律上原因，亦難謂其負被害人之損害賠償責任，故應認為
          原告甲○○可逕行對被告請求系爭醫藥費無疑，或可認係因系爭侵權行為
          承受醫藥費之損害，或可認其與許凱翔對被告此部分之損害賠償請求權，
          成立不真正連帶債權，結果相同，只不過若採後說，設以許凱翔名義請求
          ，實際上必須由原告甲○○代理請求，將生法律利益歸諸許凱翔，實際利
          益歸諸原告甲○○之情形，結果並無不同而已。故本件原告無論依損害承
          受說或不真正連帶債權說，原告均可依侵權行為損害賠償請求權向加害人
          求償，不能因其未明確表明法律觀點，否定其請求權，本院認原告所陳述
          之事實，並參酌上述具體情形，認原告甲○○所支出之醫藥費，可認為承
          受被告侵權行為所致被害人之損害，得逕依侵權行為法則請求。查原告共
          支出醫藥費十萬三千四百六十五元，參諸上開說明，原告請求被告給付所
          支出之醫藥費，於法自屬有據。
  三、綜上所述，原告分別請求如主文第一項、第二項之金額，及均自八十八年十一
      月十八日即起訴狀繕本送達被告翌日起至清償日止，按週年利率百分之五計算
      之法定遲延利息，自屬正當，應予准許，原告乙○○超過准許部分之請求為無
      理由，應予駁回。
丙、原告陳明願供擔保，聲請宣告假執行，就其勝訴部分，經核無不合，爰酌定相當
    擔保金額准許之；至原告敗訴部分，其假執行之聲請，已失所附屬，應予駁回。
丁、結論：本件原告之訴為一部有理由，一部無理由，依民事訴訟法第三百八十五條
    第一項前段、第七十八條、第七十九條但書、第八十五條第一項但書、第三百九
    十條第二項，判決如主文。
中      華      民      國    八十九    年      四      月    七        日
~B臺灣基隆地方法院民事庭
~B    法      官  李木貴
右為判決正本係照原本作成。
對於本件判決如有不服，應於收受送達後廿日內向本院提出上訴書狀，上訴於台灣高
等法院，並按他造當事人之人數附具繕本。
中      華      民      國    八十九    年      四      月    十一      日
~B    法院書記官  楊素梅


司法院資訊處製作；財團法人民間司法改革基金會備份。
